臺灣高等法院刑事判決　　　　　　 92年度上更(二)字第557號
上　訴　人　臺灣臺北地方法院檢察署檢察官
上　訴　人
即　被　告　乙○○
選任辯護人　簡炎申律師
　　　　　　林光彥律師
上列上訴人因被告違反組織犯罪防制條例等案件，不服臺灣臺灣
北地方法院88年度訴字第1485號，中華民國90年3月1日第一審判
決（起訴案號：臺灣臺北地方法院檢察署88年度偵字第6986號、
第8954號、第14071號），提起上訴，判決後，經最高法院第2次
發回更審，本院判決如左：
    主  文
原判決關於乙○○部分撤銷。
乙○○未經許可，連續出借手槍，處有期徒刑伍年陸月，併科罰
金新臺幣拾萬元。罰金如易服勞役，以新臺幣玖佰元即銀元參佰
元折算壹日。
扣案之制式奧地利製點四０手槍壹支（槍枝管制編號00000
00000號、含彈匣壹個）、子彈貳顆，均沒收。
    事  實
乙○○於民國87年8、9月間，未經許可，於不詳地點，以不詳方
式取得持有奧地利製點四０手槍一支（槍枝管制編號0000000000
號、含彈匣1個）、子彈6顆，而持有之，嗣於88年1月底某日晚
上，乙○○夥同鄭祥平、丙○○、戊○○、丁○○、吳發輝、陳
吉峰等人，前往臺北市○○路○段225號9樓「夢幻幾何酒店」飲
酒，席間乙○○、鄭祥平、丙○○等人先行離去，至翌日凌晨零
時許，戊○○、丁○○、吳發輝、陳吉峰等人亦欲離去，於搭乘
電梯至1樓時，適遇鄒興華等人欲前往同址13樓「花都酒店」飲
酒，雙方因細故發生口角爭執進而互歐，戊○○因而心生不滿，
即以呼叫器聯絡乙○○，並搭乘計程車至不詳地點向乙○○借用
該槍彈，乙○○竟未經許可，將上開槍、彈出借予戊○○（戊○○未經許可持有手槍、子彈部分業經判刑5年4月，併科罰金新臺
幣5萬元確定），戊○○即攜該槍彈返回臺北市○○路○段225 號
，於1樓適遇友人賈潤年，賈潤年因與鄒興華熟識，遂偕同戊○○前往13樓「花都酒店」包廂協調2人糾紛。詎戊○○又與鄒興
華發生不快，於當日凌晨1時許下樓後，持上開槍彈於門口射擊1
發子彈示威，始行離去，並隨即搭乘計程車將槍、彈返還乙○○
。乙○○復承上概括之犯意，於88年2月間某日，在臺北市○○○路○段123巷4弄16號，將上開手槍出借予甲○○（業已死亡）
約十餘天，再於同址返還。嗣88年3月17日上午9時許，乙○○在
臺北市松山火車站前廣場為警緝獲，並前往其上開住處搜索扣得
上開奧地利製點四０手槍一支、子彈5顆（經送鑑驗已試射3顆）
，始循線查悉上情。
    理  由
一、訊據上訴人即被告乙○○坦承於上揭時間，為警在其上址住
    處搜索扣得槍彈之事實，惟矢口否認持有或出借槍彈，辯稱
    ：扣得之槍彈係戊○○所有，戊○○於88年1月底，在臺北
    市○○路○段225號1樓開槍後，將之攜往其住處之嬰兒房內
    藏放，其並不知情云云。
二、經查：
（一）、原審共同被告戊○○於警訊詢供稱：「我是於八十八年
        一月底欲至花都酒店喝酒，在樓下大廳因和鄒興華擦撞
        而發生口角並互毆，剛好碰到朋友賈潤平在場，就將我
        和鄒興華拉開‧‧‧‧，因雙方都有酒意因此敬酒又產
        生不愉快，我就先行離去並向我朋友乙○○調借一把制
        式手槍，立即折返現場，並在花都酒店門口對空射擊一
        槍之後離去」、「（你是如何向乙○○調用該把制式手
        槍呢？）是於當天離開花都酒店後即以呼叫器00000000
        00號聯絡乙○○，並搭計程車向其調借該制式手槍，當
        時我只是說我要用一下，並未說明情形，我就帶著該制
        式手槍返回花都酒店門口開一槍，並又搭計程車將該制
        式手槍送回乙○○，並搭車返家睡覺，我還槍給乙○○
        時有告訴他因為喝酒吵架有對空開了一槍，該支手槍即
        是警方於88年3月17日，在乙○○家中查獲之奧地利製
        式塑鋼點四０口徑手槍」等語（見88年度偵字第6986
        號偵查卷第10頁）。核與被告乙○○於警詢坦承：88年
        1月底左右，戊○○說在臺北市○○路○段與通化街口
        花都酒店與人發生口角，要向其借槍，因朋友關係不好
        意思拒絕，故借予戊○○，事後戊○○就拿槍返還，並
        說有在酒店外面開了一槍，其罵他為何那麼衝動，該槍
        即被警員所查獲之槍等語相符（見同上偵查卷第7頁）
        。又被告於檢察官初訊時亦供承於87年8、9月間即持有
        上開槍彈（見同上偵查卷第23頁）。而88年1月底，同
        往「夢幻幾何」酒店飲酒之原審被告丁○○、證人吳發
        輝、及酒店泊車人員范閔欽三人，於警詢及原審所供述
        戊○○開槍時間及經過情節，互核與被告及戊○○於警
        詢所述相符。
（二）、證人即查獲之員警何明賢，於原審結證稱：「88年3月1
        7我持搜索票帶乙○○回家，先問他家裡有沒有東西，
        乙○○說沒有，我們先從主臥房開始搜索，沒有搜到東
        西，後來搜索健身房，也沒查到東西，直到搜索嬰兒房
        時，在一個塑膠衣櫥上方架子摸到扣案的槍枝，該槍以
        塑膠袋包裝，我即問乙○○何以說沒有東西，乙○○說
        他總不能承認自己家中有槍枝，為了圖個僥倖心理‧‧
        ‧‧，戊○○是在自由意志下陳述，我當初問他88年1
        月20、21日開槍何人所為，戊○○停了10秒鐘就坦白承
        認槍是他開的，我將戊○○帶到乙○○處，向乙○○說
        戊○○已承認開槍，乙○○也承認，戊○○並說查獲的
        那支槍枝，就是他88年1月下旬開槍所用的槍枝等語（
        見原審卷第291-292頁）。
（三）、被告雖辯稱警訊筆錄非出於自由意思，警員要其配合紀
        錄，警詢筆錄不實在云云。然查，證人即負責製作同案
        被告戊○○筆錄之警員何明賢，於原審到庭證稱戊○○
        是在自由意志下陳述等語，且於本院前審證稱：「我們
        到他家去搜索時，一開始就先問他家是否有違禁物，被
        告說沒有。後來我們就執行搜索，等搜到嬰兒房時，就
        有搜到壹支槍，槍是用袋子裝著，放在衣櫃上面。我還
        沒打開袋子時，就有先問被告那是什麼東西，他說那是
        槍。我說那他為何一開始我問的時候他當時不承認，他
        說他賭的是僥倖的心理，看會不會沒有搜到」、「後來
        我們帶他回警局時，他說槍是他壹個朋友拿去放的」、
        「我們當時是有二間在製作筆錄，後來戊○○承認了，
        我有在被告在製作筆錄時，帶戊○○過去乙○○製作筆
        錄那間房間，詢問戊○○他槍是否是在乙○○查獲那把
        槍，戊○○說是」等語（見本院91年上更一字第738 號
        第174頁）。另負責製作被告筆錄之警員黃沛然，於本
        院前審亦到庭證稱：「（被告說他警訊筆錄是你們要求
        他配合所製作出來的，你有何意見？）並不是這樣，我
        們是根據他所說的事實製作筆錄的，我們所記載的都是
        他自己說出來的」等語。即被告亦供承：「黃沛然他沒
        有罵我，他是說要我說實話」、「「（你製作筆錄時，
        何明賢是否有在旁邊拍桌罵乙○○？）沒有拍桌罵他，
        但是我在製作筆錄到一半的時候，何明賢帶戊○○過來
        ，問說乙○○有沒有承認，我當時是說還沒有問到那裡
        。我也沒有聽到何明賢罵他，也沒有必要罵他，因為確
        實是有查到那些東西」等語。被告亦供承：「黃沛然他
        沒有罵我，他是說要我說實話」等語（見本院更一卷第
        172-176頁）。雖被告稱係戊○○擅自藏放於其住處，
        伊不知情云云。惟查，被告乙○○既與戊○○常相往來
        ，戊○○放置槍彈在被告住處，被告豈有不知情之理，
        該槍彈若非被告出借予戊○○，戊○○亦無擅自將之暗
        藏被告家中嬰兒房之理，被告既出借槍彈給戊○○在前
        ，則戊○○歸還槍彈給被告，雙方應已有默契，戊○○
        實不可能擅自藏放而被告全然不知。至被告及戊○○之
        警詢錄音、錄影帶，已於90年月16日雖因納莉颱風而滅
        失，有內政部警政署刑事警察局92年10月16日刑偵八（
        1）字第0920197066號函及附件（相關公文及照片十四
        張附卷可稽（見本院更二卷第20頁），惟依被告及戊○○於警詢所述互核相符，與上列證人之證詞亦無出入，
        是縱警詢錄音、錄影帶已因天災滅失，仍足認被告及戊○○警詢中之自白，係出於自由意識下之陳述。被告辯
        稱其警詢自白非出於自由意思陳述云云，顯不足採。
（四）、被告於警詢所供述返還槍彈之時間，與戊○○警詢所述
        略有出入，惟二人就借槍動機、開槍情形、所持槍彈等
        情節，既供述相合，且依被告上開供詞，可知戊○○係
        在花都酒店與人口角互毆後，當日始向被告借得手槍、
        子彈，旋持之至花都酒店前開槍示威。再參以88年1月
        底凌晨，花都酒店亦確曾發生戊○○槍擊案，有如上述
        （范閔欽證言），證人丙○○於本院前審證稱：「案發
        時我與乙○○、戊○○等在乙○○家喝酒，酒醉後乙○○先去睡覺，臨走前上廁所時，遇到戊○○，看到戊○○從一個白色購物袋中拿出一把黑色手槍，進入嬰兒室
        往衣櫃上置放」、「（你是否有看到戊○○有將槍拿去
        乙○○他家？）戊○○是有將槍裝到袋子裡去，然後將
        槍放到乙○○家的嬰兒房裡。當時是在開槍那天的凌晨
        ，還沒有天亮」等語；同案被告丁○○於本院供稱：「
        當晚伊等在被告家繼續喝酒，有見到戊○○進入被告住
        家之嬰兒房」、「（你們去乙○○家之後，戊○○是否
        有將槍枝放回去？）戊○○是有拿壹個包包（裡面應該
        就是槍）進去嬰兒房，他將那個包包放進嬰兒房去」等
        語以觀，益徵戊○○向被告借槍及還槍日期均係在88年
        1月底「花都酒店」槍擊案發生之同晚。被告於警詢稱
        戊○○還槍之時間係在88年1月底借槍後隔3天左右等語
        ，與事實不符。應以戊○○所供述借槍、還槍之時間、
        地點及過程為可採。況本件槍彈確係被告出借予戊○○
        ，戊○○開槍時又有目擊證人余岱華到庭作證，且扣案
        之槍彈確實自被告家中搜索扣得，縱被告與戊○○二人
        於警訊時所供述歸還槍彈之時間略有出入，亦不影響被
        告前開犯行之認定。
（五）、關於被告出借槍彈給毆達宗之時間、地點，原審共同被
        告丁○○、吳發輝於警訊、原審及本院前審雖供稱，案
        發當日戊○○曾回台北市○○路33號之14樓住處，返回
        臺北市○○路○段225號9樓「夢幻幾何酒店」後，即發
        生槍擊行為等語，惟其等並未供述曾有親眼目睹戊○○
        有在臺北市太原住處拿取槍彈之行為，再依被告及戊○○所供，亦始終未曾供稱案發當晚戊○○係在臺北市○○路住處拿取槍彈，是檢察官起訴書所載與事實尚有不
        符，併此敘明。
（六）、又被告另將上揭手槍、子彈出借予綽號「花哥」即甲○○之事實，除據被告於在警詢時之自白外（見88年偵字
        第6986號第7頁），證人丁○○亦證稱：「綽號『花哥
        』之甲○○，有向乙○○借一支制式手槍，事後有還給
        乙○○」（見88年度偵字第14071號卷第12頁背面）。
        另證人即承辦警員黃沛然、陳風光亦證稱：於監聽另案
        之「黃乃宣」命案時，監聽到「乙○○與甲○○」間借
        槍的對話，所以至被告家搜索，因而扣得本案之槍、彈
        （見原審卷第101頁、第180）。證人所述與被告於警詢
        之自白互核相符，且員警確於被告家中查獲本案之槍彈
        ，依上述補強證據，足徵被告之自白與事實相符。至甲○○現已死亡，有其戶籍資料在卷可稽，故無法傳訊，
        附此說明。
（七）扣案槍彈送請內政部警政署刑事警察局鑑驗結果，槍枝部
      分係制式奧地利製點四０手槍（槍枝管制編號00000
      00000號、含彈匣一個），認係奧地利製GLOCK-27型
      口徑0.40吋半自動手槍，槍號為”BXR005”，槍管內具六
      條右旋來復線，機械性能良好，認具殺傷力；子彈部分送
      鑑五顆（試射三顆），認均係制式口徑0.40吋半自動手槍
      子彈，彈底標記”COR-BON 40S&W”，認均具殺傷力，有
      該局88年3月25日刑鑑字第25593號鑑驗通知書存卷足憑。
      綜上所述，本案事證明確，被告乙○○出借槍、彈予戊○○及甲○○之犯行，堪以認定，應依法論科。
二、核被告所為，係犯槍砲彈藥刀械管制條例第7條第2項之未經
    許可出借手槍罪，及同法第12條第2項之未經許可出借子彈
    罪。其持有槍、彈之低度行為應為出借之高度行為所吸收，
    不另論罪。被告先後二次犯行，時間緊接，構成要件相同，
    顯係基於概括犯意為之，應依連續犯規定論以一罪並加重其
    刑。其一出借行為觸犯上開兩罪名，為想像競合犯，應依刑
    法第五十五條之規定，應從較重之未經許可，出借手槍罪處
    斷。檢察官雖起訴被告持有手槍、子彈罪，惟持有槍、彈與
    出借槍、彈，屬犯罪事實之一部擴張，依刑事訴訟法第267
    條之規定，本院自得審理，附此敘明。
三、原審認被告罪證明確，予以論罪科刑，固非無見，惟查原審
    事實認定被告出借槍、彈予戊○○，惟於論罪法條卻認係觸
    犯未經許可，持有槍、彈之罪名，實有未合。又原審漏論被
    告出借槍彈予甲○○部分，且認定出借予戊○○之時間與事
    實不符，亦有未當。又槍砲彈藥刀械管制條例第19條關於令
    入勞動處所，強制工作之規定，已於90年11月24日修正刪除
    ，則該條有關強制工作之規定即不再適用，原審未及比較說
    明，雖於判決理由，對於檢察官請求宣告令入勞動處所強制
    工作3年未予宣告，惟查其理由係認依司法院大法官會議第
    471號解釋，認依個案情節不符合比例原則而不予宣告，說
    明亦有未洽。檢察官上訴雖無理由（詳如後述），被告上訴
    意旨仍執前詞否認犯罪，雖亦無理由，惟原判決關於被告乙○○部分既有可議之處，自應由本院將之撤銷改判。爰審酌
    具有殺傷力之制式手槍及子彈，屬高度危險物品，未經許可
    持有槍彈，動輒可致人傷亡，影響社會治安甚鉅，被告持有
    之猶執迷不悟，不依法報繳槍枝，擁槍自重，復二度借予他
    人，並酌量被告犯罪後飾詞圖卸，未能坦承犯行，足見尚無
    悔意，暨其犯罪之動機、目的、手段及偽造有價證券前科等
    一切情狀，量處有期徒刑5年6月，併科罰金新臺幣（下同）
    10 萬元，罰金部分，並諭知易服勞役之折算標準。扣案制
    式奧地利製點四０手槍一支（槍枝管制編號0000000000號、
    含彈匣1個），送驗後檢還之子彈2顆，均係違禁物，應依刑
    法第38條第1項第1款宣告沒收；另送驗子彈3顆，已因試射
    而失其子彈效用，因無殺傷力，自毋庸為沒收之諭知，附此
    敘明。
四、檢察官起訴及上訴意旨另指：被告綽號「打鐵」、「鐵哥」
    ，自75年間加入四海幫犯罪組織，屬該犯罪組織之大哥級人
    物，與林全定、江偉民、張惟強、王祖志、唐金華（均已另
    案提起公訴）及綽號「阿倫」「安子」、「小雞」等人，均
    藉幫派勢力，在臺北市區經營地下錢莊營生，另被告亦於76
    年間在臺灣臺北看守所吸收丁○○加入四海幫犯罪組織，平
    日亦率領犯罪組織份子綽號「小鍾」之鍾介仁及其他四海幫
    犯罪組織份子，以介入處理他人糾紛牟利，並以臺北市○○○路○段123巷4弄16號1樓、臺北市○○○路○段1 80號8樓之
    2為聚合地點，係一具有內部管理結構，而具集團性及脅迫
    性、暴力性之犯罪組織。被告及其他四海幫犯罪組織份子多
    人，自87年間起，即在臺北市○○○路○段123巷4弄16號1樓
    經營地下錢莊，並以之為常業，88年1月間，被告乘劉林源
    經濟發生困難需錢恐急而無經驗之際，在臺北市○○路○段
    496號3樓多次放貸予劉林源，每借款10萬元，以10為1期，
    利息1萬元（即月息30分），而貸以重利，因認被告另涉有
    刑法第345條之常業重利罪及組織犯罪防制條例第3條第1項
    之前段之指揮犯罪組織罪嫌。
（一）按犯罪事實應依證據認定之，無證據不得認定其犯罪事實
      ；又不能證明被告犯罪者，應諭知無罪之判決。刑事訴訟
      法第154條第2項、第301條第1項分別定有明文。是犯罪事
      實之認定，應憑真實之證據，倘證據是否真實尚欠明顯，
      自難以擬制推測之方法，為其判斷之基礎；而刑事訴訟上
      證明之資料，無論其為直接或間接證據，均須達於通常一
      般之人均不致有所懷疑，而得確信其為真實之程度，始得
      據為有罪之認定，若其關於被告是否犯罪之證明未能達此
      程度，而有合理性懷疑之存在，致使無從形成有罪之確信
      ，即不得遽為不利被告之認定，有最高法院53年臺上字第
      656號、76年臺上字第4986號判例足稽。次按上所稱之「
      犯罪組織」，係指3人以上，有內部管理結構，以犯罪為
      宗旨或以其成員從事犯罪活動，具有集團性、常習性、脅
      迫性或暴力性之組織；又「訊問證人之筆錄，以在檢察官
      或法官面前作成，並經踐行刑事訴訟法所定訊問證人之程
      序者為限，始得採為證據」，組織犯罪防制條例第2條、
      第12條第1項分別定有明文。是組織犯罪團體必須具備集
      團性、常習性、脅迫性或暴力性等特性，始符構成要件；
      關於本條例之罪之證人，其證詞非在檢察官或法官面前作
      成，而係作成於司法警察機關者，無證據力。
（二）檢察官認被告涉有常業重利罪，無非係以證人劉林源警訊
      中之指訴為依據；另認被告為四海幫大哥，涉有指揮犯罪
      組織罪，無非係以證人劉林源、何春政、江淑瑛等人之證
      詞，丁○○所繪之四海幫組織表、在被告車內所扣得之他
      人債權債務資料、及扣案之槍彈等為依據。訊據被告堅詞
      否認涉有常業重利、指揮犯罪組織等犯行，辯稱：其未放
      款予劉林源，與劉林源間沒有債務糾紛，只是承受案外人
      蔡基生對劉林源之債權而已，其未經營地下錢莊，更遑論
      以之為常業；又戊○○雖於警訊中供稱伊以前是四海幫成
      員，但不能積極證明其現為四海幫成員，丁○○雖於警訊
      中指稱伊係四海幫大哥，惟丁○○既然否認自己參加幫派
      組織，自難以該指述為認定其犯罪之依據，唐金華雖於警
      訊中指其為四海幫大哥，惟偵訊時已向檢察官表示不知其
      是否為四海幫成員；至於查扣之他人債權債務資料，關於
      冠元纖維股份有限公司（下稱冠元公司）與臺南市豐泰布
      行間之對帳單部分，係友人陳釗所有，其固然曾經順道攜
      帶該對帳單前往臺南幫忙陳釗對帳，純屬幫忙朋支，並無
      暴力脅迫行為，其餘債權債務資料則係戊○○遺留於其車
      內，非其所有等語。
（三）經查：
  １、常業重利部分：
      證人劉林源固然於警詢時證述：我從今（88）年元月份左
      右向被告借錢，以每10萬元借款，每10天利息1萬元，即
      月息30分，總共借3次，至今全部還清等語。惟其於原審
      調查時到庭結證稱：「我82、3年就陸續向乙○○借錢，
      我們在貨櫃廠上班認識，只是朋友借貸，沒有利息，但他
      有時候會叫我請他喝酒‧‧‧‧，88年1月初我也有向乙○○借錢，但沒有預扣利息，我制作的警訊筆錄，關於蔡
      基生對我的債權移轉給乙○○部分是正確的，乙○○借我
      錢，以每期10天、每次10萬元、利息預扣1萬元部分是不
      實在的，當時警察跟我說純粹聊天不做筆錄，又拿報紙刊
      載乙○○經營地下錢莊之報導給我看，叫我幫忙，後來警
      察做完筆錄要我簽名，我因為想早一點離開，所以簽名」
      等語（見原審90年2月1日訊問筆錄）。證人劉林源前後證
      述內容齟齬，其警訊時之證詞已難採認為被告涉犯重利罪
      嫌之依據；證人劉林源警訊時亦僅陳稱以月息30分之利息
      向被告借款，並未指稱借款時被告有何趁其急迫、輕率、
      無經驗之情況收取重利；檢警復未查扣其他證據或有事證
      顯示被告涉有其他重利行為，殊難以證人劉林源翻異之前
      詞，即警訊中所述：「我也從今（88）年元月份左右向乙○○借錢，以每10萬元借款，每10天利息1萬元，即月息3
      0分，總共借3次」一語，即遽認被告確有常業重利犯行。
    ２、指揮犯罪組織部分：
      (1)88年3月17日緝獲被告時，雖自其車內起出冠元公司與
        臺南市豐泰布行間之對帳單、蔡永平與易正隆、易陳淑
        貞間之債權憑證、易正隆債務明細、迦羅股份有限公司
        支票、臺灣臺中地方法院所核發劉春朗與江淑瑛間支付
        命令及確定證明書、江淑瑛簽發之支票及退票理由單等
        債權債務資料，惟查：
        證人何春政（已改名何文菖）即臺南市豐泰布行員工
          ，於警訊時證述：「87年6、7月間某日中午，乙○○
          夥同另一名不詳姓名男子到我住處，指名要找何先生
          ，我說我是，乙○○對我說他姓張，並拿著冠元公司
          對帳單說他是來收帳的，我說我的帳都和冠元公司結
          清了，並未欠冠元的錢，如果有欠錢的話，叫老板來
          跟我收錢，當時我並未給乙○○錢，於是他們便離去
          了；第2次是在88年3月上旬某日中午，乙○○帶著另
          兩名不詳姓名男子又到我的住處，乙○○對我說他是
          來收帳的，我說我又沒有欠你錢，如果有的話，叫冠
          元直接來收錢，當時乙○○口氣比較大聲，另兩名男
          子則站在乙○○後面並未出聲，大約過了5、6分鐘，
          乙○○見我沒有給他錢的跡象，於是便離去．．．，
          乙○○並無攜帶兇器或其他物品向我討債」等語（見
          88 年年4月6日警詢筆錄）；又原審囑託臺灣臺南地
          方法院訊問證人何春政，其再次證實：「87年6、7月
          間及88年3月間，有一張姓男子問我冠元公司帳款之
          事，後來我就跟公司老板聯絡，把支票二張寄給冠元
          公司老板，張姓男子是說要來收染布費用，說是公司
          外務，我有拿帳單來看，後來對我自己的帳是相符的
          ，我警訊筆錄實在沒有補充或更正．．．，他們並無
          對我施以暴力或脅迫之言詞或舉動，跟我講沒兩句話
          就走了」等語明確（見臺灣臺南地方法院89年4月11
          日囑託訊問筆錄）。足見被告並未對何春政施以任何
          脅迫性或暴力性行為。
        另證人易正隆（已改名易宇豐）亦於原審結證：「我
          有向蔡永平借錢沒錯，我有還一部分並設定抵押供擔
          保，是朋友介紹認識蔡永平，借錢後蔡永平有向我催
          討，但並無其他不認識的人向我索款，我不知道我的
          債務資料何以會在他人處」等語（見原審89年年3 月
          16日訊問筆錄）。又原審囑託台灣屏東地方法院訊問
          之證人即迦羅股份有限公司負責人潘智成，其亦結稱
          ：「我曾將印章、身分證借予堂兄潘信義開公司，扣
          案支票不是我所簽發，並沒有人持迦羅股份有限公司
          支票向我要錢等語」在卷（見屏東地方法院89年4月
          28 日訊問筆錄）。堪認易正隆、潘智成二人均未遭
          人以脅迫或暴力方式索債，更遑論被告指揮犯罪組織
          向該二人索款。證人江淑瑛於警詢證稱：「84年間，
          友人曾鴻裘向我表示他的票不方便取得，故先行向我
          借票使用，未告知我支票開立之金額，我是在84年9
          月間接到臺中地方法院支付命令確定證明書後才知道
          支票之金額．．．，法院核發支付命令後沒有人向我
          索討該筆債務，但今年（88年）2、3月間，有多名男
          子至我臺中市○○街住處，問我關於該筆債務之問題
          ．．．，要我把曾鴻裘人找出來，人若找不出來，因
          為票主是我，要我處理這筆債務，我表示我也找不到
          人，我也是受害者，其中一名男子揚言，若人不交出
          來，你也很難看後，便離去，約過一週後，約有七、
          八名男子再度到我住處，要我將曾鴻裘找出來，他們
          在我住處以電話與曾鴻裘連聯上，可能曾鴻裘有與他
          們約見面要處理後便離去，約過一週後，他們第三度
          到我住處，我已搬到友人家住，據我母親及弟弟表示
          有十多名男子，因找不到我，與我弟弟聊了幾句話後
          便離去，態度尚談不上惡劣，但讓人感覺即是黑道兄
          弟要討債．．．，警方提示之乙○○、丙○○、歐達
          宗、丁○○、吳發輝、陳吉峰、鄭祥平等人之照片，
          我僅能認出丙○○係第二次去我住處之七、八名男子
          之一，其餘人之相片我印象較為模糊，不十分確定等
          語」在卷（見88年偵宇第14071號卷第30－31頁）。
          經原審影印卷附被告等四人照片，囑託臺灣臺中地方
          法院訊問證人江淑瑛，其雖結證：詳細時間不太確定
          ，約有五、六個人去找我，要我把曾鴻裘找出來，如
          我沒有找出來，唯我是問，因為他們來勢兇兇，沒有
          施用暴力及脅迫我們，第一次到我家直接跟我講話的
          是丁○○，其餘三個被告我沒有仔細看，我不曉得有
          沒有去．．．，第二次共有八、九個人到我住處，也
          是向我問曾鴻裘，不是向我催討債務，他們說人沒有
          找出來，票主是我，就要我負責，第二次沒有施暴力
          或脅迫行為，在我住處聯絡上曾鴻裘後就離開了．．
          ．，第二次去的鍾介仁有直接跟我談，其他三名被告
          有無去，我不確定」等語（見89年5月3日臺灣臺中地
          方法院囑託訊問筆錄）。經原審再次傳訊證人江淑瑛
          到庭指認被告、鍾介仁、丁○○本人，惟證人證述：
          「時間太久，我無法認出來，他們都是一群人來，只
          有一人與我交談」等語；經原法院提示被告四人照片
          予江淑瑛，其仍結證：「看本人及照片都無法認出．
          ．．，我在臺中地院有指出二張被告照片，但我是說
          好像是，當時沒有確認是否該二人曾經到我家，因為
          時間太久，沒辦法確定，當時只覺得該二人面熟，但
          無法確認是否到我家之人」等語在卷（見原審90年2
          月15日訊問筆錄）。證人江淑瑛三度指認被告之照片
          ，復經原審當庭要其指認被告本人，均未指稱被告曾
          前往其住處要求處理債務，是實無積極事足證被告介
　　　　　入處理他人糾紛，而對江淑瑛施以脅迫性或暴力性行
  　　　　為。
      (2)原審曾函請內政部警政署刑事警察局、臺北市政府警察
        局查明四海幫組織狀況，並檢送該幫派系統表、列管成
        員名冊、被告等參與四海幫經過之具體事證結果：
        內政部警政署刑事警察局回覆之四海幫幫派分子基本
          資料列表，固然列有被告乙○○、戊○○、鍾介仁之
          年籍資料，惟回函中併敘明「本局列管之不良幫派組
          合資料，係就各警察機關偵辦各類案件中所蒐集之情
          資，依規定程序陳報建檔，然而幫派組織甚為嚴密，
          且多具隱匿性，實際上本局並無法將所有不良幫派組
          合或成員資料一一建檔，因此本局未列管者，並不代
          表其非屬不良幫派組合或成員，『宜由貴院就個案具
          體事證認定之』」等語，有該局89年4月15日（89）
          刑檢字第45977號函在卷可憑。復經原審再函請檢送
          被告、戊○○、鍾介仁三人參與該幫派經過之具體事
          證、目前是否已經脫離該幫派等資料，結果該局回覆
          「乙○○及鍾介仁二人為本局列管之不良幫派『四海
          幫』大哥，其中鍾介仁曾於86年1月28日向臺北市政
          府警察局士林分局自首脫離四海幫，另戊○○乙名則
          非本局列管中之不良幫派分子．．．，該三人參與幫
          派情形或目前有無脫離幫派活動等，『宜由貴院就移
          送機關所附送之具體事證認定之』」，亦有同局89年
          年6月5日（89）刑檢字第68486號函及檢附之鍾介仁
          自首脫離筆錄、切結書足稽。
        另臺北市政府警察局回覆之四海幫幫派組合清查籍設
          他轄成員名冊，固然列有被告乙○○、鍾介仁之年籍
          資料，惟回函亦敘明：「不良幫派組合提報列管屬警
          察機關情蒐作為，其作業係依據不法事證之情蒐，各
          單位係循現有檔案資料，到案人犯指證筆錄或檢舉信
          函等有關線索，繼續追蹤深入調查，尤配合詳查『組
          織犯罪防制條例』公布後辦理解散及脫離犯罪組織登
          記或其他刑事案件移送案件之有關筆錄資料，若經調
          查有據又符合『本局不良幫派組合調查處理實施要點
          』規定，即彙整其相關資料以新增不良幫派組合或新
          增成員提報權責機關核辦列管，有關本局所提供之參
          辦資料，『建請貴院仍依事證認定之』」，有該局89
          年4月24日北市警刑預字第8923612300號函附卷可稽
          。原審再函請檢送被告乙○○、鍾介仁二人參與該幫
          派經過之具體事證、目前是否已經脫離該幫派等資料
          ，臺北市政府警察局大安分局回覆：「鍾介仁係於民
          國78年5月28日在臺北看守所參與四海幫組織，並於
          86 年1月28日向臺北市政府警察局士林分局辦理脫離
          幫派組織．．．，乙○○乙名係本分局原列管之四海
          幫成員，本分局未發現其參與四海幫之積極證或脫離
          該幫派之情形」，亦有該分局89年6月9日北市警安分
          刑字第8932149000號函及檢附之鍾介仁脫離犯罪組織
          切結書、談話筆錄等存卷可稽。
      (3)再查證人唐金華雖於警訊指證被告、戊○○、丁○○均
        係四海幫成員，證人劉林源亦於警訊時指稱被告係四海
        幫大哥，戊○○警訊時則指稱被告以前是四海幫成員，
        丁○○於警訊時除自承係四海幫成員外，亦同指被告係
        四海幫大哥，並繪製四海幫組織表一紙附於偵卷，惟：
        按關於組織犯罪防制條例之罪之證人，其證詞非在檢
          察官或法官面前作成，而係作成於司法警察機關者，
          無證據力，已如前述。證人唐金華、劉林源、丁○○
          、被告戊○○等人，於偵訊及原審俱否認警訊所指，
          或未積極證述被告係四海幫成員，或改稱不知被告是
          否為四海幫成員，甚或改稱被告非四海幫成員（唐金
          華部分見88年5月12日偵訊筆錄、劉林源部分見原審
          90年2月1日訊問筆錄、丁○○部分見原審89年3月16
          日訊問筆錄、戊○○部分見88年4月23日偵訊筆錄）
          ，是尚難以該等證人於警詢所述，即認被告確有指揮
          四海幫犯罪組織之行為。
        又丁○○警詢時所繪製之四海幫組織表及內政部警政
          署刑事警察局檢送之四海幫幫派分子基本資料列表、
          臺北市政府警察局函送之四海幫幫派組合清查籍設他
          轄成員名冊，丁○○所繪製之四海幫組織表中臚列之
          「陳金良」、「鍾介仁」、「李自明」、「周世綸」
          、「唐金華」等人，依內政部警政署刑事警察局之四
          海幫幫派分子基本資料列表或臺北市政府警察局四海
          幫幫派組合清查籍設他轄成員名冊記載，均已脫離該
          幫派，是丁○○警訊時所繪製之四海幫組織表是否確
          實無訛，容有可疑。況且依上開名冊，丁○○並未被
          列名四海幫幫派份子，則對於四海幫之組成份子及位
          階如何能夠全盤瞭解，並予指認，益證丁○○於警詢
          之證述，有其嚴重之瑕疵而不可採信。
      (4)綜上所述，原審依被告車內查扣之債權債務資料傳訊各
        該債務人作證，證人何春政雖證述被告曾持對帳單要求
        對帳，然並未施以任何脅迫性或暴力性行為；證人易正
        隆、潘智成、江淑瑛等人均證述被告未曾向其強索債款
        ；證人劉林源則到庭結證被告並未乘其急迫、輕率、無
        經驗而貸以重利等語明確。參以並無證人於偵審指證被
        告係四海幫成員；且關於丁○○所繪製四海幫組織表之
        正確性及任意性，除據被告丁○○偵審中否認在卷外，
        內容之正確性亦有可疑，已如前述。再觀臺北市政府警
        察局大安分局回覆「乙○○係原列管之四海幫成員，本
        分局未發現其參與四海幫之積極證或脫離該幫派之情形
        」等語，其他警察機關均回覆被告是否參與四海幫、目
        前是否已經脫離該幫派等節，宜由法院就移送機關所附
        送之具體事證認定之等語。因此依本案檢警附送相關事
        證及依職權調查之結果，實無積極證據證明被告確有常
        業重利犯行，而其持冠元公司對帳單前往臺南市豐泰布
        行與何春政對帳時，並未施以脅迫或暴力行為，而遍閱
        全卷並無其他強索款項之常習性事證，亦無被告指揮具
        內部管理結構、以犯罪為宗旨或以其成員從事犯罪活動
        為宗旨之犯罪組織積極事證，雖被告持有扣案槍彈，惟
        此與一般單純刑事案件無異，核與「三人以上，有內部
        管理結構，以犯罪為宗旨或以其成員從事犯罪活動，具
        有集團性、常習性、脅迫性或暴力性」之犯罪組織構成
        要件有間，尚難以組織犯罪防制條例第3條第1項前段指
        揮犯罪組織之罪名相繩。
（四）被告所涉常業重利及指揮犯罪組織部分，本院既查無積極
      證據足資證明被告犯罪，檢察官上訴為無理由，因該部分
      與其出借槍彈犯行，有牽連犯之裁判上一罪關係，此部分
      不另為無罪或駁回上訴之諭知，附此敘明。
據上論斷，應依刑事訴訟法第369條第1項前段、第364條、第299
條第1項前段、槍砲彈藥刀械管制條例第7條第2項、第12條第2項
、刑法第11條前段、第55條、第56條、第42條第2項、第38條第1
項第1款、罰金罰鍰提高標準條例第2條、現行法規所定貨幣單位
折算新臺幣條例第2條，判決如主文。
本案經檢察官柯麗鈴到庭執行職務。
中　　華　　民　　國　　94　　年　　9　　月　　 2 　　日
　　　　　　　　　刑事第十六庭  審判長法　官　曾德水
　　　　　　　　　　　　　　　　　　  法　官  杜惠錦
　　　　　　　　　　　　　　　　　　  法　官  廖紋妤
以上正本證明與原本無異。
如不服本判決，應於收受送達後十日內向本院提出上訴書狀，其
未敘述上訴之理由者並得於提起上訴後十日內向本院補提理由書
（均須按他造當事人之人數附繕本）。
                                      書記官　王增華
中　　華　　民　　國　　94　　年　　9 　　月　　5 　　日
附錄：本案論罪科刑法條全文
槍砲彈藥刀械管制條例第7條第2項
未經許可，轉讓、出租或出借前項所列槍砲、彈藥者，處無期徒
刑或五年以上有期徒刑，併科新臺幣一千萬元以下罰金。
槍砲彈藥刀械管制條例第12條第2項
未經許可轉讓、出租或出借子彈者，處六月以上五年以下有期徒
刑，併科新臺幣三百萬元以下罰金。
